臺灣高等法院刑事判決　　　　　　　　96年度上訴字第3368號
上　訴　人
即　被　告　乙○○原名黃英哲.
選任辯護人　巨克安律師
上列上訴人因違反槍砲彈藥刀械管制條例等案件，不服臺灣桃園
地方法院95年度訴字第2476號，中華民國96年6月22日第一審判
決（起訴案號：臺灣桃園地方法院檢察署95年度偵字第20874號
），提起上訴，本院判決如下：
    主  文
原判決撤銷。
乙○○未經許可，持有可發射子彈具有殺傷力之改造手槍，處有
期徒刑貳年陸月，併科罰金新臺幣參萬元，罰金如易服勞役，以
新臺幣壹仟元折算壹日；減為有期徒刑壹年參月，併科罰金新臺
幣壹萬伍仟元，罰金如易服勞役，以新臺幣壹仟元折算壹日。
扣案可發射子彈具有殺傷力之改造仿FN廠半自動手槍製造手槍壹
支（含彈匣壹個，槍枝管制編號：0000000000號）、
具有殺傷力直徑七點九七MM金屬彈頭之土造子彈伍顆（扣得柒顆
，採樣貳顆試射鑑定用罄，剩餘伍顆）均沒收。
    事  實
一、乙○○（原名黃英哲）於民國95年9月19日，在桃園縣龜山
    鄉○○路上某處，見地上有不詳之人遺失以廣告紙包裹而露
    出一半槍身之可發射子彈具有殺傷力之仿FN廠半自動手槍製
    造之槍枝，換裝土造金屬槍管而成之改造手槍1支（槍枝管
    制編號0000000000號）及在彈匣內具有殺傷力之直徑7.97mm
    金屬彈頭土造子彈7顆，竟因好奇及防身之用，而意圖為自
    己不法所有，將上開具有殺傷力之槍、彈拾起而侵占入己，
    並未經許可持有之。嗣於95年9月22日夜間11時10分許，經
    警在桃園縣桃園市○○路43號前盤查乙○○乘坐之車牌號碼
    5A-3327號自用小客車，經乙○○於有偵查權之員警發覺前
    ，即主動告知背包內置有上開槍彈而為自首，並報繳其所持
    有之上開可發射子彈具有殺傷力之改造手槍1支、具有殺傷
    力之土造子彈7顆（嗣經採樣2顆試射鑑定用罄，剩餘5顆）
    ，而經警移送並接送裁判。
二、案經桃園縣政府警察局桃園分局報請臺灣桃園地方法院檢察
    署檢察官偵查起訴。
    理  由
一、上揭事實，業據上訴人即被告乙○○坦承不諱，並有經警查
    獲之上開槍彈扣案可資佐證。上開槍彈，經內政部警政署刑
    事警察局以性能檢驗法、試射法鑑定結果，認編號00000000
    00號手槍1支，係由仿FN廠半自動手槍製造之槍枝，換裝土
    造金屬槍管而成之改造手槍，機械性能良好，可擊發適用子
    彈，認具殺傷力；送鑑子彈7顆，係具有直徑7.97mm金屬彈
    頭之土造子彈，採樣2顆試射，均可擊發，認具殺傷力，有
    該局95年10月20日刑鑑字第0950145070號槍彈鑑定書在卷可
    憑（見偵查卷第44至46頁）；再經原審法院將上開改造手槍
    送請內政部警政署刑事警察局以裝填適用子彈（彈頭直徑約
    8.11mm、重約4.36公克）實際試射，測得彈頭速度為103公
    尺/秒，換算其動能為23.13焦耳，單位面積動能為44.77焦
    耳/平方公分，而依日本科學警察之研究結果，彈丸單位面
    積動能達20焦耳/平方公分，足以穿入人體皮肉層等情，有
    內政部警政署刑事警察局96年1月31日刑鑑字第0960008491
    號函在卷可參（見原審卷第22頁），故上開槍彈均具有殺傷
    力無訛。
二、論罪及刑之加減：
（一）槍砲彈藥刀械管制條例第4條第1項第1款、第2款規定：「
      本條例所稱槍砲、彈藥、刀械如下：一、槍砲：指火砲、
      肩射武器、機關槍、衝鋒槍、卡柄槍、自動步槍、普通步
      槍、馬槍、手槍、鋼筆槍、瓦斯槍、麻醉槍、獵槍、空氣
      槍、魚槍及其他可發射金屬或子彈具有殺傷力之各式槍砲
      。二、彈藥：指前款各式槍砲所使用之砲彈、子彈及其他
      具有殺傷力或破壞性之各類炸彈、爆裂物」，而扣案具殺
      傷力之改造手槍及子彈，係屬於槍砲彈藥刀械管制條例第
      4條第1項第1款、第2款所稱之槍砲及彈藥。核被告所為，
      係犯刑法第337條侵占遺失物罪、槍砲彈藥刀械管制條例
      第8條第4項未經許可持有其他可發射子彈具有殺傷力之各
      式槍砲罪及第12條第4項未經許可持有子彈罪。被告以一
      行為同時觸犯上開三罪名，為想像競合犯，應從較重之未
      經許可持有其他可發射子彈具有殺傷力之改造手槍罪處斷
      。
（二）本件查獲之情形，據證人甲○○警員證稱：當時警方進行
      擴大臨檢，因該地區常有打架滋事之情事，乃在附近KTV
      內實施臨檢，樓下則予以盤查車輛，對於車內人數較多、
      或感覺可疑、或有違規情形之車輛攔下檢查。當時被告車
      內乘坐4人，警方即將該車攔下檢查，被告之背包放在副
      駕駛座下面，警方尚未察覺該背包，亦不知裡面有何物品
      時，被告即自己說出該背包內有槍彈，經取出後交由警方
      移送法辦等情（見本院卷第30頁正、反面），故被告對於
      未經發覺之本件犯罪而為自首，並報繳其持有之全部槍彈
      ，併依槍砲彈藥刀械管制條例第18條第1項前段之規定減
      輕其刑（依第66條第1項但書之規定，得減至三分之二）
      。
（三）至於被告辯護人以被告持有槍彈之時間甚短即為警查獲，
      亦無前科，犯後坦承犯行，且被告亦有正當工作，有在職
      證明可參，請求另依刑法第59條之規定酌減其刑一節。惟
      刑法第59條之酌量減輕其刑，必於犯罪之情狀，在客觀上
      足以引起一般同情，認為縱予宣告法定低度刑期，猶嫌過
      重者，始有其適用（最高法院51年台上字第899號判例參
      照）。被告持有上開具有殺傷力之槍彈，係因好奇及防身
      ，經被告供述甚明（見偵查卷第10頁），而未經許可持有
      具有殺傷力之槍彈屬嚴重之犯罪，被告犯罪並無特殊之原
      因與環境而在客觀上足以引起一般之同情之情形，自無適
      用刑法第59條酌量減輕其刑規定之餘地。
四、原審認被告所犯罪證明確，予以論罪科刑，固非無見。惟原
    判決未審酌被告自首並報繳全部槍彈之情形，尚有未洽。被
    告上訴，主張係自首犯罪，為有理由，自應由本院予以撤銷
    改判。爰審酌被告犯罪之動機、目的、手段、年紀尚輕及犯
    罪後坦承犯行、槍、彈性質上屬高度危險之物品，為我國法
    律明文非經主管機關許可不得擅自持有，以維社會大眾安全
    ，此為一般社會大眾所明知之事，惟念及被告尚未持以犯罪
    ，無其他實害行為等一切情狀，認檢察官於起訴書中求處被
    告有期徒刑6年略重，而量處如主文所示之刑，並就罰金部
    分諭知易服勞役之折算標準。又本件犯罪在96年4月24日以
    前，雖不符合中華民國96年罪犯減刑條例第3條予以減刑之
    規定，惟被告對經發覺之犯罪自首，合於同條例第6條可予
    減刑之規定，並依法予以減刑，並就罰金部分，於減刑後諭
    知易服勞役之折算標準。至扣案可發射子彈具有殺傷力之改
    造手槍1支（槍枝管制編號0000000000號）、具有殺傷力之
    土造子彈5顆（扣案土造子彈7顆，經鑑定試射用罄2顆），
    為違禁物，依刑法第38條第1項第1款之規定予以宣告沒收；
    至於為鑑定而試射之子彈2顆，因實際試射後已不具殺傷力
    ，所餘彈殼又非供犯罪所用或犯罪所得之物，均不宣告沒收
    。又依本件犯罪之性質，不宜遽為緩刑之宣告，併予敘明。
據上論斷，應依刑事訴訟法第369條第1項前段、第364條、第299
條第1項前段，槍砲彈藥刀械管制條例第8條第4項、第12條第4項
、第18條第1項前段、刑法第337條、第11條、第55條、第42條第
3項前段、第38條第1項第1款、刑法施行法第1條之1第1項、第2
項前段、中華民國96年罪犯減刑條例第2條第1項第3款、第6條、
第7條，判決如主文。
本案經檢察官郭弘佑到庭執行職務。
中　　華　　民　　國　　96　　年　　9 　　月　　26　　日
 　　　　　       刑事第二庭審判長法　官　呂丹玉
                                  法　官　林恆吉
                                  法　官　王詠寰
以上正本證明與原本無異。
如不服本判決，應於收受送達後十日內向本院提出上訴書狀，其
未敘述上訴之理由者並得於提起上訴後十日內向本院補提理由書
（均須按他造當事人之人數附繕本）。
                                  書記官  駱麗君
中　　華　　民　　國　　96　　年　　9 　　月　　26　　日
附錄：本案論罪科刑法條全文
槍砲彈藥刀械管制條例第8條
未經許可，製造、販賣或運輸鋼筆槍、瓦斯槍、麻醉槍、獵槍、
空氣槍或第4條第1項第1款所定其他可發射金屬或子彈具有殺傷
力之各式槍砲者，處無期徒刑或5年以上有期徒刑，併科新臺幣1
千萬元以下罰金。
未經許可，轉讓、出租或出借前項所列槍枝者，處5年以上有期
徒刑，併科新臺幣1千萬元以下罰金。
意圖供自己或他人犯罪之用，而犯前二項之罪者，處無期徒刑或
7年以上有期徒刑，併科新臺幣1千萬元以下罰金。
未經許可，持有、寄藏或意圖販賣而陳列第1項所列槍枝者，處3
年以上10年以下有期徒刑，併科新臺幣700萬元以下罰金。
第1項至第3項之未遂犯罰之。
